臺灣高等法院刑事裁定　　　　　　　　　　　　　　九十一年度聲再字第一七五號
　　再審聲請人
　　即受判決人　戊○○
　　　　　　　　甲○○
　　　　　　　　丁○○
　　　　　　　　丙○○
　　　乙○○
右列聲請人因偽造文書案件，對於本院九十年度上易字第七九八號中華民國九十一年
四月二日確定判決（臺灣臺北地方法院八十七年度易字第三一一三號、台灣臺北地方
法院檢察署八十七年度偵字第一四二七號），聲請再審，本院裁定如左：
    主  文
再審之聲請駁回。
    理  由
一、刑事訴訟法第四百二十條第一項第六款所稱發見確實之新證據，係指當時已經存
    在而發見在後或審判時未經注意之證據，且能證明原確定判決所認定之事實為錯
    誤者而言，與在認定事實後因以論處罪刑所應依據之法律無涉；又刑事訴訟法第
    四百二十條第一項第六款所謂發見確實之新證據，係指該項證據，事實審法院於
    判決前因未經發見，不及調查斟酌，至其後始發見者而言，若判決前已經當事人
    提出或聲請調查之證據，經原法院捨棄不採者，即非該條款所謂發見之新證據，
    不得據為聲請再審之原因，最高法院三十五年特抗字第二十一號、二十八年抗字
    第八號分別著有判例。
二、本件原確定判決認聲請人即被告等應成立共同使公務員登載不實罪，係認定「被
    告等共同基於犯意之聯絡，明知乙○○僅係龍通關公司之財務人員，毫無理工科
    教育背景及機械設計之經驗、能力，並非該項專利申請案之實際創作人，為求避
    人耳目，而於八十二年三月三日共同以乙○○為『摺疊式腳踏車車架之摺疊結構
    改良』之專利創作人，並以乙○○為專利申請人之名義，於申請書上填載發明人
    為乙○○之不實資料，並據以填具不實之宣誓書，送請經濟部中央標準局，致使
    負責之中央標準局承辦之公務員不察，而於所掌管之公文書上為不實之登載，並
    據以依法審定公告（專利字號為00000000號），足生損害於中央標準局
    專利公告之公信力及韓氏（太航）公司之權益。」有原確定判決在卷可稽（見該
    判決事實欄及理由欄貳之二之(二)倒數第二行至第十三行），是依聲請人等所提出
    之證二龍通關公司股東名簿影本及證三、證四偵查筆錄等證據，縱可證明被告乙○○曾出資三十二萬元，為公司股東，亦不能據此證明乙○○係「摺疊式腳踏車
    車架之摺疊結構改良」之專利創作人，而推翻原確定判決所認定聲請人等犯罪之
    事實，則該等證據自非刑事訴訟法第四百二十條第一項第六款所稱確實之新證據
    ，不得據為聲請再審之原因；又聲請人所提出之證六、證七、證八即被告戊○○
    、甲○○、乙○○於偵查中所為之供詞等證據，經查均業經原法院發見加以斟酌
    ，於判決理由貳之二之(二)敘明：「：：觀諸以上被告戊○○、甲○○、丙○○、
    乙○○等人對於以上之問題之先後供述並不一致。參諸被告等供述之內容得知，
    被告乙○○對於本案之『摺疊式腳踏車車架之摺疊結構改良』之專利創作，充其
    量只不過『曾經提出過建議』而已，至於提出過何種具體建議，其等迄今竟仍含
    混不能清楚明確回答或提出任何研發過程之書面紀錄以實其說，即此，其等所為
    『乙○○為共同創作人』云云，即難儘信。」（見該判決貳之二之(二)第十五頁第
    十二至十七行、第十六頁第八、九行、第十三至十六行、第十七頁第十一至十七
    行）而捨棄不採，則該等證據亦即非該條款所謂發見之新證據，自亦不得據為聲
    請再審之原因。再行政法院七十五年九月份庭長評事聯席會議就所討論之法律問
    題決議採丙說，在該說理由末尾雖引敘（中央標準局就第八一九○號新型專利案
    ，曾以（七四）台專電四字第一○四五一六號專利舉發審定書為「本案專利權應
    屬雙方所共有」之審定）等語，然所謂「專利舉發審定書」，顧名思義，該審定
    書顯係根據舉發人之舉發而加以審定，並非專利專責機關未經舉發自行依職權加
    以審定甚明，是亦難據此主張經濟部中央標準局對於創作人有「實質審查」之義
    務及權限而聲請再審，從而，本件聲請人等之聲請再審，為無理由，應予駁回。
三、據上論斷，應依刑事訴訟法第四百三十四條第一項裁定如主文。
中      華      民      國    九十一    年      五      月     十三     日
                              臺灣高等法院刑事第十二庭
                                  審判長法  官  劉  景  星
                                        法  官  陳  志  洋
                                        法  官  陳  博  志
右正本證明與原本無異。
不得抗告。
                                        書記官  吳  鎮  鑫
中      華      民      國      九十一   年     五      月     十三     日
